最　高　行　政　法　院　裁　定
　　　　　　　　　　　　　94年度裁字第01771號
抗　告　人　乙○○原姓名劉耕.
　　　　　　甲○○
上列抗告人與相對人行政院農業委員會林務局東勢林區管理處間
因申租公有土地事件，對於中華民國93年7月21日臺中高等行政
法院93年度訴字第269號裁定提起抗告，本院裁定如下︰
　　主  文
抗告駁回。
抗告訴訟費用由抗告人負擔。
　　理  由
一、原裁定以：按行政機關代表國家處理行政事務，如與人民因
    私權關係發生爭執，則屬於民事訴訟範圍，應向普通法院訴
    請裁判，非屬行政爭訟範圍。行政機關依據法令管理國有財
    產，雖係基於公法為國家處理公務，但其與人民間就該項國
    有財產所發生之租賃等關係，則仍屬於私權之爭執，非行政
    爭訟所得解決，本院51年判字第282號著有判例。故行政機
    關代表國庫出售或出租公有財產，並非公法上之法律關係。
    本件抗告人起訴意旨略謂：相對人於民國（下同）85年間以
    不明確之地籍圖提供予省測量局鑑測結果，認抗告人乙○○
    （原姓名劉耕銘，下同）無權占有大安溪事業區131號部分
    林班地，惟抗告人乙○○及其父在52年間已在系爭土地上種
    植果樹0. 43公頃，相對人應就系爭土地與抗告人乙○○簽
    定造林契約，交付由抗告人乙○○保管造林。又相對人認抗
    告人甲○○違反承租造林契約約定，向抗告人甲○○終止承
    租契約，惟抗告人甲○○並未違約，相對人不得終止契約，
    應將系爭土地交付抗告人甲○○依約竹林保育，乃於93年1
    月19日向相對人申請補辦承租上開林地，經相對人於93年2
    月6日以勢政字第0933210034號函復未予同意。經核屬抗告
    人與相對人行政機關間私權爭執，自不得提起訴願，以資救
    濟。訴願機關從程序上決定不受理，駁回其訴願，尚無不合
    ，抗告人對之提起行政訴訟，仍難謂為合法，而駁回抗告人
    之訴。
二、抗告意旨略謂本件抗告人係請求相對人依法令應為之行為，
    即依臺灣省（58）5月23日府農字第35876號國林事業區內濫
    墾地清理計畫第8條、省議會所完成87年度省林務局預算如
    數通過附帶決議，及87年林政字第34556號等諸行政命令規
    定，相對人負有出租之義務；雖其應為之行為屬私法行為，
    然其行為依據為公法關係之命令，故本件仍屬行政爭訟之範
    疇；而抗告人乙○○並同主張抗告人甲○○未有違約不當之
    私法行為，僅係劉松均適用公法主張其權利之前提而已，抗
    告人乙○○之主張依據均屬公法關係之命令，非屬私權涉訟
    。又相對人所為終止抗告人甲○○之承租造林契約，係屬行
    政處分，因該行政處分之結果，導致抗告人乙○○遭誤會係
    違法轉承租而遭另案民事訴訟認定係無權佔有，則本件與相
    對人之上開行政處分，有前因後果之關係，自屬行政訴訟法
    第5條所規定行政訴訟之要件，原裁定未說明抗告人與相對
    人間為何屬於私權爭執之理由，其理由不備，當然違背法令
    ，應予廢棄發回；或就廢棄部分判決：（一）相對人應將其
    所管領之坐落大安區事業區131系爭林班五假地號（如抗告
    狀附圖所示黃色部分）面積0.577公頃與抗告人乙○○簽訂
    造林契約，出租予抗告人乙○○造林。（二）相對人應將其
    所管領之坐落大安區事業區131系爭林班五假地號（如抗告
    狀附圖所示紅色部分）交付抗告人甲○○依兩造85年4月15
    日所訂立之租約依約竹林保育等語。
三、本院按：行政機關依據法令管理公有財產，雖係基於公法處
    理公務，但其與人民間就該項公有財產所發生之租賃關係，
    則仍屬私法上之契約關係。人民與行政機關因租用公有土地
    所發生爭執，屬於私權之糾紛，非行政爭訟所能解決。而行
    政機關基於私法關係所為之意思通知，亦屬私法上之行為，
    不得視為基於公法上權力服從關係所為之處分，而對之為行
    政爭訟（本院53年判字第234號判例參照）。本件抗告人等
    於93年1月19日向相對人申請補辦承租相對人管理之坐落大
    安溪事業區第131林班面積0.577公頃林地，相對人函復未予
    同意之意思通知，揆諸上開說明，自不得認為行政處分，而
    對之提起行政爭訟。原裁定以本件核屬抗告人與行政機關間
    私權爭執，非行政爭訟範圍，適用行政訴訟法第107條第1項
    第1款規定，駁回抗告人之訴，並載明其所持之法律上意見
    ，核無違誤。抗告論旨難認有理由，應予駁回。
四、依行政訴訟法第104條、民事訴訟法第95條、第78條、第85
    條第1項前段，裁定如主文。
中    華    民    國    94    年    9    月    8      日
                  第二庭審判長法  官　廖　政　雄
                              法  官　林　清　祥
                              法  官　鍾　耀　光
                              法  官　姜　仁　脩
                              法  官　胡  國  棟
以  上  正  本  證  明  與  原  本  無  異
中    華    民    國    94    年    9    月    8      日
　　　　　　　　　　　　　　　書記官　陳　盛　信
